臺灣臺中地方法院民事判決　100年度訴字第1550號
原　　　告　顏貽岳
訴訟代理人　顏清錡
被　　　告　陳淑瓊
被　　　告　謝昭祺
訴訟代理人　陳志煒
被　　　告　謝錦明
上列當事人間請求拆除地上物事件，本院於民國100年9月29日言
詞辯論終結，判決如下：
    主    文
原告之訴及假執行之聲請均駁回。
訴訟費用由被告負擔二分之一，餘由原告負擔。
    事實及理由
一、原告主張：原告為台中市○○區○○段814地號土地 (下稱
    系爭土地)共有人之一，被告三人既未向系爭土地所有權人
    租賃土地，亦無使用借貸關係，擅自於系爭土地上搭建鐵架
    、磚牆、石棉瓦牆等地上物，無權占用系爭土地多年，經原
    告多次要求拆除，均置之不理。按所有人對於無權占有或侵
    奪其所有物者，得請求返還之；對於妨害其所有權者，得請
    求除去之；各共有人對於第三人，得就共有物之全部為本於
    所有權之請求，民法第767條前段、中段、第821條分別定有
    明文。原告迫不得已，遂於民國100年5月17日，以無權占有
    為原因，對被告三人提起本件拆除地上物之訴訟，被告三人
    遲至100年8月15日之後才拆除上開地上物，可見被告等有不
    告不理之心態，故仍訴請鈞院判決被告等敗訴，一切訴訟費
    用(含測量費用)由被告負擔。並聲明：1、被告三人應將坐
    落在系爭土地上、面積約為50平方公尺之地上物拆除，將土
    地交還予原告及其他共有人。2、訴訟費用由被告負擔。3、
    願供擔保，請准宣告假執行。
二、被告則均以：本件被告等所有占用系爭土地之磚牆、石棉瓦
    牆等地上物，於100年8月24日鈞院勘驗現場測量後，被告等
    已自行僱工拆除完畢，故被告方面目前已無任何地上物占用
    系爭土地，原告仍主張被告等有無權占有之情形，其主張已
    無理由。均聲明：1、原告之訴駁回。2、訴訟費用由原告負
    擔。
三、本院之判斷：
(一)按所有人對於無權占有或侵奪其所有物者，得請求返還之。
    對於妨害其所有權者，得請求除去之，民法第767條前段及
    中段分別定有明文。本件原告為系爭土地共有人之一，應有
    部分為43200分之1076，此有土地登記謄本在卷可憑。又系
    爭土地迄100年8月24日本院勘驗現場測量時止，其上仍存有
    被告等所搭建之磚牆、石棉瓦牆等地上物之事實，有本院勘
    驗測量筆錄及現場照片、臺中市清水地政事務所鑑定圖為證
    。惟於本院勘驗測量後，被告等已自行僱工拆除上開地上物
    完畢，而無任何地上物占用系爭土地，此經兩造於100年9月
    29日審理時所共承。本件言詞辯論終結時，被告等既已無占
    有系爭土地之情形，原告猶主張依物上請求權，訴請判決被
    告等拆除地上物及將系爭土地交還予原告及其他共有人，即
    無理由，應予駁回。原告之訴既經駁回，其假執行之聲請亦
    失所依附，應併予駁回。
(二)末按敗訴人之行為，按當時之訴訟程度，為伸張或防衛權利
    所必要者，法院得酌量情形，命勝訴之當事人負擔其全部或
    一部，民事訴訟法第81條第2款亦有明文規定。本件被告方
    面遲至本院勘驗測量後，始願自行僱工拆除占用系爭土地之
    磚牆、石棉瓦牆等地上物，故原告起訴請求被告拆除地上物
    、返還土地，按拆除前時之訴訟程度，係為伸張權利所必要
    。又依民事訴訟法第83條規定，原告於第一審言詞辯論終結
    前撤回其訴者，得於撤回後三個月內聲請退還該審級所繳裁
    判費三分之二。被告方面於100年9月29日審理時業表明：原
    告若撤回本件訴訟，就其無法聲請退還之裁判費三分之一及
    其所繳之測量費用，被告均願負擔。惟原告仍堅持續行訴訟
    ，至此即非屬伸張權利所必要。依前揭說明，本院斟酌上情
    ，認本件訴訟費用(含測量費用)應由勝訴之被告及敗訴之原
    告各負擔半數為適當。
四、本件事證已臻明確，兩造其餘攻擊防禦方法，核與判決結果
    不生影響，爰不逐一論述。
五、訴訟費用負擔之依據：民事訴訟法第81條、第85條第1項前
    段。
中    華    民    國    100  年    10    月    25    日
                  民事第三庭    法  官  蔡建興
正本係照原本作成。
如對本判決上訴，須於判決送達後20日內向本院提出上訴狀。如
委任律師提起上訴者，應一併繳納上訴審裁判費。
中    華    民    國   100    年    10    月    26    日
                                書記官  楊金池